福建金門地方法院刑事判決　　　　　　　　　　　　　九十一年度連交易字第二號
　　公　訴　人　福建金門地方法院檢察署檢察官
　　被　　　告　甲○○
右列被告因過失致死案件，經檢察官提起公訴（九十一年度連偵字第二一號），本院
判決如左：
    主  文
甲○○犯刑法第二百七十六條第一項過失致死罪，處有期徒刑肆月，如易科罰金，以
參佰元折算壹日。緩刑肆年。
    事  實
一、甲○○於民國九十一年二月二十五日下午一時四十五分，駕駛日光海岸飲食店所
    有，車號３Ｃ－四二一五之自用小貨車，沿連江縣南竿鄉福澳村往仁愛村方向之
    山線道路行進，途經清水村八十四之二號（即神農山莊）前下坡彎道時，本應減
    速慢行，作隨時停車之準備，並注意車前狀況，隨時採取必要之安全措施等規定
    ；而當時天氣晴朗、光線良好，應無不能注意之情形，竟仍疏於遵守前述規定，
    以約六十公里之時速行駛。適有騎乘ＰＺＯ－四一一重型機車，由仁愛村往福澳
    村方向之詹忠平，行經對向上坡彎道時，也疏於注意，闖入甲○○之車道，甲○
    ○因煞閃不及，小貨車頭左前方直接撞擊詹忠平身體與機車之左面，導致詹忠平
    彈出機車，跌至人行道旁，受有左眼、左臉頰開放性傷口、臉部腰部淤青、頸部
    過度伸張、左側胸部變形、肋骨骨折、左膝小腿閉鎖性骨折，終因顱底骨折致神
    經性休克，於同日下午四時死亡。
二、案經連江縣警察局移送福建金門地方法院檢察署偵查起訴。
    理  由
一、認定犯罪事實所憑之證據及理由
（一）被告甲○○對於前述時、地駕駛小貨車撞及被害人詹忠平之事實均承認，與證
      人蔡宇明於接受警員詢問時之證言相符，並有連江縣警察局南竿分駐所警員繪
      製之道路交通事故調查報告表、現場照片三十張等可參；而詹忠平因本件交通
      事故受有前述傷處並死亡之事實，經福建金門地方法院檢察署檢察官會同法醫
      師相驗明確，亦有勘驗筆錄、驗斷書、相驗屍體證明書等可證，應無疑義。
（二）卷附道路交通事故調查報告表內之現場圖與現場照片等內容顯示：
　１、３Ｃ－四二一五自用小貨車車頭左前方嚴重凹陷變形，前燈破裂，ＰＺＯ－四
　　　一一機車向外側傾倒，前輪後方底盤緊卡住小貨車左前輪，車體嵌入保險桿下
      方，幾乎全毀（偵卷第三十一頁照片）。
  ２、從被告之行進方向觀察，扣除對向四公尺車道與一點二公尺人行道寬度後，路
      面刮地痕分布在二個位置：(1)一為被告車道內距離中線一點二公尺處（偵卷第
      二十三頁照片黑筆圈劃部分），(2)一為被告車道內煞車痕左側（偵卷第二十三
      頁照片紅色箭頭標籤）。另煞車痕起點則落在被告車道距離中線一點五公尺處
      （偵卷第二十四頁照片路面白色粉筆箭頭起點），緊接第(1)處刮地痕，並往被
      害人車道方向延伸十六點六公尺後停止。
  ３、人行道旁血跡分布處為被害人陳屍地點，屍體頭部朝仁愛村，雙腳往福澳村方
      向（偵卷第二十八頁照片）；二車車體及被害人物品等散落物主要分布於被害
      人車道（偵卷第二十二頁照片）。
  ４、肇事路段為近九十度之倒Ｓ型連續彎道，福澳村往仁愛村方向約三十度陡降坡
      ，清水村八十四之二號旁彎道內空地有一只貨櫃，路面為新舖設之混凝土，車
      禍當時天氣晴朗，路面乾燥等情狀，有前述現場圖、照片、證人蔡宇明、李文
      疆之陳述，並經本院至現場勘驗屬實。
（三）本院綜合前述證據資料後認為：
　１、參考一般公路汽車煞車距離及行車速度對照表，以汽車所造成之十六點六公尺
　　　煞車痕對照後，被告當時車速應在時速六十公里左右。
  ２、根據路面刮地痕之紋路，二車行駛、倒地之方向之現象判斷，刮地痕為被害人
      機車倒地滑行所造成；而由煞車痕之曲線、刮地痕分布之位置、二車損壞部位
      、散落物分布範圍，與駕駛人之反應距離等證據研判，撞擊點應在被告車道中
      央，被告於二車相撞後才踩煞車，不論被害人何故駛離自己車道，其確有侵入
      被告車道之事實。
　３、綜合前述（二）１至３各點，包括二車最後停止之狀態、損壞情形、煞車痕曲
      線，及被害人陳屍位置等加以觀察，小貨車頭左前方直接撞擊詹忠平身體與機
      車之左面，機車向外側滑倒後，前輪後方底盤卡住小貨車左前輪，車體並因小
      貨車之衝力，嵌入小貨車車前保險桿下方，導致被告無法將方向盤回正，而朝
      對向車道衝撞。
  ４、連江縣車輛行車事故委員會對前述事實亦採相同見解，有該會九十一年三月二
      十日，九十一連鑑字第一號鑑定意見書可憑（偵卷第三十七頁）。
（四）汽車駕駛人駕駛汽車之行車速度，依標誌或標線之規定，無標誌或標線者於行
      經彎道、坡路時，均應減速慢行，作隨時停車之準備，並注意車前狀況，隨時
      採取必要之安全措施，道路交通安全規則第九十三條第一項第三款、第九十四
      條第三款定有明文；道路交通管理處罰條例第四十四條第三款並設有得處新台
      幣六百元以上，一千八百元以下罰鍰之罰則，此為參與交通行為之駕駛人最基
      本之注意義務。本件被害人侵入被告車道雖為肇事主因，但該路段無速限標誌
      ，現場既為彎道，又為陡降坡，彎道右側空地並有一只貨櫃阻擋視線，被告在
      無法辨識前方路況之情形下，本應更小心謹慎，將行車速度控制於得即時煞停
      之範圍內，其竟疏於遵守前述規定，以高達六十公里之時速行駛，終因煞閃不
      及而導致被害人死亡之結果，本件證據明確，被告犯行已堪認定。
二、被告辯解不足採之理由
（一）被告甲○○雖承認撞及被害人詹忠平，但否認有過失，辯稱：本件車禍實肇因
      於被害人違規侵入被告車道，被告於彎道視線不佳之情形下不及反應，被告既
      已遵守交通規則，在己方車道上行駛，參照最高法院八十六年度台上字第二四
      六二號判決所揭示之信賴原則，被告應得信賴同時參與交通行為之人，亦會遵
      守交通法規秩序，因此，對於對方或其他人因違反交通規則之行為所導致之危
      險結果，即無注意防免之義務，而得以免負過失責任等語。
（二）所謂信賴原則，是指行為人在社會生活中，於從事某種具有危險性之特定行為
      時，如無特別情事，在可信賴被害者或其他第三人亦會相互配合，謹慎採取適
      當行動，以避免發生危險之適當場合，倘因被害者或其他第三人之不適當行動
      ，而發生事故造成損害之結果時，該行為人不負過失責任。依此一原則，汽車
      駕駛人應可信賴參與交通行為之對方，亦將同時為必要之注意，相互為遵守交
      通秩序之適當行為，而無考慮對方將會有違反交通規則之不當行為之義務（最
      高法院八十八年台上字第一八五二號判決）。然汽車駕駛人必須對於防止危險
      發生之相關交通法令之規定，業已遵守，並盡相當之注意義務，以防止危險發
      生，始可信賴他人亦能遵守交通規則並盡同等注意義務，而得主張信賴原則（
      最高法院八十四年台上字五三六○號判例）。被告違反行經彎道、坡路時應減
      速慢行等交通規則已如前述，參照前述說明，自不得主張信賴原則以圖免責，
      其辯解不足採信。
三、論罪科刑之依據：被告因過失致詹忠平死亡之行為，成立刑法第二百七十六條第
    一項之罪。本院審酌本件車禍以被害人侵入對向車道為肇事主因，被害人行經陡
    降坡彎道未減速慢行為次要因素，被告過失之程度，被告原本願意賠償被害人家
    屬新台幣一百萬元，但因被害人家屬要求三百五十萬元，致雙方無法達成和解，
    及犯罪後態度等一切情狀，量處如主文所示之刑。又被告並無前科，有台灣高等
    法院前案紀錄表可證，經此起訴審判，應有所警惕，不致再犯，本院認為以暫不
    執行為適當，因此為緩刑之諭知。
四、適用之法條：刑事訴訟法第二百九十九條第一項前段，刑法第二百七十六條第二
    項、第四十一條第一項前段、第七十四條第一款，罰金罰鍰提高標準條例第一條
    前段、第二條。
本案經檢察官張世和到庭執行職務。
中　　  華　  　民　　  國 　 九十一　　年　　  十    　月　　  十八　　日
                                        福建金門地方法院連江簡易庭
   　　　                                       法　官  邱  蓮  華
右正本證明與原本無異。
對於本判決如有不服，應於判決送達後十日內向本院連江庭提出上訴書狀，上訴於本
院管轄第二審之合議庭。
中　  　華　    民　  　國　　九十一  　年　　  十　  　月　　　十八    日
                                                書記官  林  仁  泰
